臺灣高雄地方法院刑事判決　　　　　　100年度簡上字第255號
上　訴　人　臺灣高雄地方法院檢察署檢察官
被　　　告　陳鈺樺
上列上訴人因被告妨害名譽案件，不服本院高雄簡易庭於中華民
國100 年4 月6 日100 年度審簡字第64號第一審刑事簡易判決（
起訴案號：99年度偵字第33273 號），提起上訴，本院管轄之第
二審合議庭判決如下：
    主  文
上訴駁回。
    事實及理由
一、本案經本院審理結果，認原審判決認事用法及量刑均無不當
    ，應予維持，並引用原審判決書記載之事實、證據及理由（
    如附件）。
二、檢察官循告訴人之請求，上訴意旨略以：原判決不另為無罪
    諭知部分，即被告對告訴人所言「絕子絕孫」、「死甲沒半
    個（台語）」、「多了然（台語）」、「死不知道（台語）
    」、「多歹心啊（台語）」等語，不僅為情緒性責罵用語，
    且依其詞語內涵，顯然均係負面貶意之詞，況被告行為地點
    係在不特定人得共聞共見之公共場合，是其所為在客觀上已
    足以貶損告訴人名譽及尊嚴，參以被告除對告訴人口出此部
    分話語外，亦接續以「安怎，瘋查某喔（台語）」、「不要
    臉（台語）」等足以貶損個人評價之話語侮辱告訴人，是亦
    足認其為意在侮辱。復衡諸被告迄今不願承認錯誤言語行徑
    ，甚至當庭宣揚其所為係維護正義、代朋友客戶執言等情，
    足見其犯後豪無悔意，則被告所受刑之宣告顯然過輕云云。
    惟：
（一）按刑法公然侮辱罪之成立，以行為人在不特定人或特定多
      數人所得認識之狀態下，對他人為否定之評價，而該否定
      評價在理智的第三人眼中，足以被評價之人於社會上之人
      格尊重、社會或倫理道德之價值受侵害或貶損為其要件。
      易言之，刑法第309 條第1 項之公然侮辱罪，須行為人出
      於侮辱他人之惡意，以粗鄙之言語、舉動、文字或圖畫侮
      辱謾罵或為其他輕蔑他人人格之行為。其中所謂「侮辱」
      ，係指直接對人詈罵、嘲笑或其他表示足以貶損他人評價
      之意思。至其是否屬足以貶損他人評價之侮辱行為，應參
      酌行為人之動機、目的、智識程度、慣用之語言、當時所
      受之刺激、所為之用語、語氣、內容及連接之前後文句統
      觀之，非得以隻言片語而斷章取義；倘行為人僅係基於一
      時氣憤所為粗俗不雅或不適當之言語，非意在侮辱，且對
      他人在社會上人格之評價並未產生減損者，即難遽以公然
      侮辱罪相繩。經查，「絕子絕孫」、「死甲沒半個（台語
      ）」、「死不知道（台語）」等語，均係詛咒之詞，無貶
      低他人人格或社會評價之意。而「多了然（台語）」乙詞
      ，則係表示「枉然」、「浪費」之意，亦無貶低他人人格
      或社會評價之意。再者，據被告於警詢稱：案發當天告訴
      人將裝有許多蟑螂的紙盒丟到伊花店門口，伊就將該紙盒
      踢到馬路並詢問告訴人為何將裝滿蟑螂的紙盒丟到伊店門
      口，告訴人回答「蟑螂沒有爬到你店裡」，然後就打電話
      報警取締伊經營的花店有侵占騎樓等語（見警卷，頁2）
      ，告訴人於警詢、偵訊稱：被告當天被檢舉說他花店侵占
      騎樓，被告以為是伊檢舉的等語（見警卷，頁5 、9 ），
      佐以案發當天被告所經營之「秀珊花店」確遭人檢舉「花
      桶佔用騎樓地」，經高雄市政府警察局三民二分局陽明派
      出所警員到場取締乙情，有警員林君仰之職務報告在卷可
      稽（見偵卷，頁6 ），可知案發當時被告主觀上係認為告
      訴人先將裝有蟑螂之紙箱丟置其花店門口，隨後又報警取
      締其佔用騎樓，在此氣憤難耐之下，始對告訴人口出惡言
      ，依一般社會觀念而言，被告以「多歹心啊（台語）」乙
      語，應係形容告訴人前述故意針對伊之舉措，主觀上難認
      有侮辱之犯意，客觀上亦不足以貶損告訴人名譽及尊嚴。
      從而，原審認被告對告訴人口出「絕子絕孫」、「死甲沒
      半個（台語）」、「多了然（台語）」、「死不知道（台
      語）」 、「多歹心啊（台語）」部分，無從以公然侮辱
      罪之相繩，核無不合，檢察官上訴意旨仍執前詞認此部分
      亦應構成公然侮辱罪云云，自無理由。
（二）按法官於有罪判決中，究應如何量處罪刑，為實體法賦予
      審理法官裁量之刑罰權事項，法官行使此項裁量權，自得
      依據個案情節，參諸刑法第57條所定各款犯罪情狀之規定
      ，於該法定刑度範圍內，基於合義務性之裁量，量處被告
      罪刑，此項量刑之裁量權，乃憲法所保障法官獨立審判之
      核心，法院行使此項裁量權，雖非得任意為之，仍應受一
      般法律原理原則之拘束，即仍須符合法律授權之目的、法
      律秩序之理念、國民法律感情及一般合法有效之慣例等規
      範，尤其應遵守比例原則及平等原則之意旨，否則即可能
      構成裁量濫用之違法（最高法院86年度台上字第7655號判
      決參照）。是如非有裁量逾越或裁量濫用之明顯違法情事
      ，自不得擅加指摘其違法或不當，即使上級法院對下級法
      院裁量權之審查，亦應同此標準，此不僅在保障法官不受
      任何制度外之不當干涉，更保障法官不受制度內的異質干
      涉，此方符憲法第80條所宣示獨立審判之真義；亦即量刑
      輕重係屬事實審法院得依職權自由裁量之事項，苟已斟酌
      刑法第57條各款所列情狀而未逾越法定刑度，不得遽指為
      違法（最高法院72年台上字第6696號、75年台上字第7033
      號判例可資參照）。又在犯罪事實與情節均同一，且別無
      其他加重或減輕之原因，下級審量定之刑，亦無過重或失
      輕之不當之情形，則上級審法院對下級審法院之職權行使
      ，原則上應予尊重（最高法院85年度台上字第24 46 號判
      決可資參酌）。本案原審援引刑法第309 條第1 項、第41
      條第1 項前段，刑法施行法第1 條之1 第1 項、第2項 規
      定，並斟酌被告僅因懷疑告訴人向警方檢舉其侵占騎樓，
      竟以不堪入耳之言詞，在多數人得共見共聞之處所辱罵告
      訴人，所為實有不該，惟念及其犯後坦承犯行，並當庭一
      再請求與告訴人和解，惟為告訴人所拒，有原審準備程序
      筆錄附卷可憑，尚見悔悟之意等一切情狀，量處拘役20日
      ，並諭知以1,000 元折算1 日之易科罰金折算標準，其認
      事、用法均無違誤，且量刑亦無裁量逾越或濫用之情事，
      況被告於原審及本院審理時均坦承犯行（見本院99年度審
      易字第5367號卷，頁16；本院100 年度簡上字第255 號卷
      ，頁33反面、48反面），是檢察官上訴意旨謂：被告迄今
      不願承認錯誤言語行徑，犯後豪無悔意云云，並據此指摘
      原審量刑過輕，請求撤銷改判較重之刑，亦無理由。
三、綜上所述，檢察官依首揭事由，指摘原審判決不當，為無理
    由，應予駁回。
據上論斷，應依刑事訴訟法第455條之1第1項、第3項、第368條
、第373條，判決如主文。
本案經檢察官鄧怡君到庭執行職務。
中    華    民    國    100     年    7     月    13  日
                  刑事第七庭  審判長法  官  陳  箐
                                    法  官  簡佩珺
                                    法  官  洪培睿
以上正本證明與原本無異。
不得上訴。
中    華    民    國   100    年    7     月    13    日
                                    書記官  秦富潔
附錄本案論罪科刑法條全文：
刑法第309條（公然侮辱罪）
公然侮辱人者，處拘役或 3 百元以下罰金。
以強暴犯前項之罪者，處 1 年以下有期徒刑、拘役或 5 百元以
下罰金。